【裁判字號】    94,交聲,2162
【裁判日期】    950125
【裁判案由】    交管條例聲異
【裁判全文】
臺灣板橋地方法院交通事件裁定        94年度交聲字第2162號
原處分機關  交通部公路總局臺北區監理所板橋監理站
異  議  人
即受處分人  甲○○
上列異議人因違反道路交通管理處罰條例案件，對於交通部公路
總局臺北區監理所板橋監理站於民國94年11月21日所為之處分（
原處分案號：板監裁字第裁41-1AA576533號及裁41-1AA576817號
），聲明異議，本院裁定如下：
    主      文
原處分均撤銷。
甲○○均不罰。
    理      由
一、按法院受理有關交通事件，準用刑事訴訟法之規定，道路交
    通管理處罰條例第89條前段定有明文。次按犯罪事實應依證
    據認定之，無證據不得認定犯罪事實，又不能證明被告犯罪
    者，法院應諭知無罪之判決，刑事訴訟法第154 條第2 項、
    第301 條第1 項亦分別定有明文。又認定犯罪事實所憑之證
    據，雖不以直接證據為限，間接證據亦包括在內，然而無論
    直接證據或間接證據，其為訴訟上之證明，須於通常一般之
    人均不致有所懷疑，而得確信其為真實之程度者，始得據為
    有罪之認定，倘其證明尚未達到此一程度，而有合理之懷疑
    存在，無從使事實審法院得有罪之確信時，即應由法院諭知
    被告無罪之判決，最高法院復著有76年台上字第4986號判例
    可資參照，所揭示刑事訴訟法上法院認定事實之最重要原則
    之一即認定被告有罪，就該有罪事實不能有任何之合理懷疑
    存在（Beyond the reasonable doubt）之 原則，於法院審
    理行為人違反道路交通管理處罰條例案件時，當有其適用。
    從而，法院於審理行為人違反道路交通管理處罰條例案件，
    當踐行完畢調查證據之程序後，為事實之認定時，如就原處
    分機關所認定之行為人違規之事實仍有合理之訴訟上懷疑，
    而無法確信行為人確有該當於道路交通管理處罰條例各該處
    罰條文之構成要件事實，本對事實真偽有懷疑時，應將利益
    歸於被告之法則，即應作對受處分人有利之認定，合先敘明
    。
二、本件處分經過：本件異議人甲○○所有車牌號碼JB2-600 號
    重型機車分別於民國94年8 月15日9 時35分及同年月16日9
    時許，違規停放在臺北市○○路之身心障礙專用停車位上，
    經臺北市停車管理處交通助理員乙○○發現，並以科學儀器
    拍照取證，依違反道路交通管理處罰條例第56條第1 項第10
    款規定，掣發臺北市政府交通局舉發違反道路交通管理事件
    通知單（北市交停字第1AA576533 號及1AA576817）逕 行舉
    發，嗣異議人於應到案日期前到案，經原舉發機關調查結果
    ，仍認異議人有上開違規行為；異議人對此不服，逕向本院
    聲明異議，因程序不符，由原處分機關依道路交通管理處罰
    條例第56條第1 項第10款、違反道路交通管理事件統一裁罰
    基準及處理細則第41條第4 項之規定，於94年11月21日分別
    以板監裁字第裁41-1AA576533號及裁41-1AA576817號裁決書
    裁處受處分人罰鍰新臺幣（下同）各1,200 元。
三、訊據異議人固承認為上開車號機車所有人，然否認有何違反
    道路交通管理處罰條例規定之行為，辯稱：當時擬將該車停
    於西門町成都路多日，故自將停於合法停車格內，詎多日後
    回到現場，車子已遭人搬動至身心障礙專用停車位等語。經
    查，異議人所有上開車號機車在上址係停放於身心障礙專用
    停車位之事實，固有採證照片2 張附卷可稽，惟證人即舉發
    本件之交通助理員乙○○到庭結證稱：當時因發現異議人的
    機車停在身心障礙專用停車位，所以連續2 日開單告發，身
    心障礙專用停車位旁邊的確有合法停車格等語，是由上述證
    詞以觀，並依照一般常人之經驗，若欲將機車停放於一地達
    數日之久，當會覓得合法之停車位後始停放之，以免遭到連
    續舉發，況距身心障礙專用停車位不遠處確有合法停車格，
    而機車體積較小、重量較輕，亦非一般人難以移動者，是異
    議人辯稱其本來是停在合法停車位內，可能是被他人移置至
    緊鄰之身心障礙專用停車位，尚非不可能。又舉發單位並非
    親眼目睹受處分人有將該部機車停在該位置即予拍照採證，
    而係只看到該部機車停在該位置之物理狀態方予拍照採證。
    綜上所述，依首揭訴訟上之待證事實「倘有懷疑，則從被告
    之利益作解釋」（indubi opro reo）之 證據法則，本件尚
    不能排除異議人所有該車號機車有為他人自合法停車位內搬
    動移至違規停車範圍內之合理懷疑，則本院在有合理懷疑之
    情況，自難徒憑採證照片，遽認異議人即有上開違規行為。
    此外復查無其他積極證據足資證明異議人有原處分機關所認
    定之上開違規行為，自應作對異議人有利之認定，原處分機
    關不察，遽對異議人為上開裁決，即難認為允當，應認異議
    人之異議為有理由，自應由本院將原處分均撤銷，均改諭知
    異議人不罰，以資適法。
據上論斷，應依道路交通案件處理辦法第20條前段，裁定如主文
。
中    華    民    國    95    年    1     月    25    日
                  交通法庭法  官  歐陽漢菁
以上正本證明與原本無異。
如不服本裁定，應於裁定送達後5 日內向本院提出抗告狀。
                          書記官  林貴卿
中    華    民    國    95    年    1     月    26    日


司法院資訊處製作；財團法人民間司法改革基金會備份。
